【裁判字號】    90,訴,1172
【裁判日期】    901206
【裁判案由】    毒品危害防制條例
【裁判全文】
臺灣臺北地方法院刑事判決                          九十年度訴字第一一七二號
    公  訴  人  臺灣臺北地方法院檢察署檢察官
    被      告  甲○○
右列被告因違反毒品危害防制條例案件，經檢察官提起公訴（九十年度毒偵字第二五
二六號），本院判決如左：
    主  文
甲○○施用第一級毒品，累犯，處有期徒刑拾月。注射針筒貳支沒收之。
    事  實
一、甲○○於民國八十四年間，因違反麻醉藥品管理條例案件，經本院於八十五年六
    月五日以八十四年度易字第七三七四號判處有期徒刑七月確定，並於八十五年十
    二月十五日執行完畢，猶不知悔改，復於八十八年間因施用毒品案件，經本院分
    別於八十八年九月七日、八十八年十月十四日以八十八年度毒聲字第二二三一號
    、八十八年度毒聲字第二五八０號裁定送觀察、勒戒後，認有繼續施用毒品之傾
    向，經強制戒治後，業經臺灣臺北地方法院檢察署檢察官於九十年三月七日以八
    十九年度毒偵字第三一一一號、第三三八二號及戒毒偵字第五九號為不起訴處分
    確定。嗣甲○○於五年內復基於施用第一級毒品海洛因之犯意，於九十年五月二
    日十五時許，在台北市○○街三十巷三十八號配華宮附近巷內施用第一級毒品海
    洛因，於同日二十二時二十分在臺北市○○區○○街一三三號前為警方發現可疑
    並加以盤詰時，坦承上述犯行，並主動帶領警方至右揭犯罪地點起出其所有供注
    射海洛因所用之器具注射針筒二支。
二、案經臺北市政府警察局萬華分局報請臺灣臺北地方法院檢察署檢察官偵查起訴。
    理  由
一、訊據被告甲○○對於右揭時、地施用第一級毒品安非他命之犯罪事實於警詢時坦
    承不諱（參九十年五月三日警詢筆錄），惟嗣於本院審理時則否認右開犯罪事實
    ，並辯稱：伊於採尿檢驗前可能有服用精神科藥物，警方所查獲之注射針筒是伊
    以前所使用的，被查獲之前二、三天內均未施用毒品云云。惟查：被告於九十年
    五月三日二時許經警採尿送臺北市立療養院以螢光偏極免疫分析法及薄層層析法
    檢驗雖均呈陰性反應，惟將前一次採尿之結果改送台灣檢驗科技股份有限公司以
    酵素免疫分析法進行初步檢驗，並以氣相層析質譜儀分析法確認檢驗結果，則呈
    海洛因代謝後之嗎啡陽性反應，有台灣檢驗科技股份有限公司編號第00000
    000000號濫用藥物尿液檢驗報告一紙在卷可稽。經查海洛因經注射入人體
    後，約百分之八十於二十四小時內自尿中排出，一般而言，尿液中能否驗出嗎啡
    陽性反應與其投與量、投與途徑、採尿時間、個人體質及檢驗方法之靈敏度有關
    ，國外曾有文獻報導注射六毫克之海洛因鹽酸鹽，其代謝物嗎啡之平均可檢出時
    限約為二十六小時（參照行政院衛生署藥物食品檢驗局（八一）藥檢壹字第八一
    一四八八五號函），而目前常使用的尿液安非他命或嗎啡篩檢方式包括酵素免疫
    分析法、薄層色層分析法、及放射免疫分析法，在文獻報告中，確實有藥物或食
    物因交叉反應，可在尿液測試中產生偽陽性之安非他命或嗎啡反應，但利用精密
    的儀器分析，將可排除偽陽性之可能，因此篩檢結果必須進一步確認，目前最常
    採用之確認方法為氣相層析質譜儀，此乃因在良好的條件下，以氣相層析質譜儀
    作藥物及其代謝產物之定性及定量分析，幾乎不會有偽陽性反應產生（參照行政
    院國軍退除役官兵管理委員會臺北榮民總醫院八十三年四月七日（八三）北總內
    字第三０五九號函），被告九十年五月三日所採尿液經台北市立療養院以螢光偏
    極免疫分析法及薄層層析法檢驗雖呈嗎啡陰性反應，惟氣相層析質譜儀分析法既
    為目前醫學界所公認最精密之鑑驗方法，自應以台灣檢驗科技股份有限公司前揭
    複驗結果為準。此外，復有扣案之注射針筒二支可資佐證，本件被告所辯顯係卸
    責之詞，其施用毒品之事證已臻明確，被告犯行洵堪認定。
二、核被告所為，係犯毒品危害防制條例第十條第一項施用第一級毒品罪。其施用前
    後持有毒品之低度行為，應為施用毒品之高度行為所吸收，不另論罪。又被告有
    前揭犯罪科刑及執行完畢等情，有台灣高等法院檢察署刑案紀錄簡覆表一份在卷
    足憑。其於有期徒刑執行完畢後，五年內再犯本件有期徒刑以上刑之罪，為累犯
    ，應依法加重其刑。爰審酌被告經觀察、勒戒並強制戒治後，猶再次施用第一級
    毒品海洛因，且犯罪後尚飾詞狡辯，犯後態度不佳，惟施用毒品之犯行，在性質
    上乃屬對自我身心健康之自戕行為，並具有病患性人格之特質，故行為本身對社
    會所造成之危害並非直接、巨大等犯罪之動機、目的、手段及所生危害等一切情
    狀，量處如主文所示之刑。而扣案之注射針筒二支可供多種使用，並非專供施用
    毒品之用具，惟仍屬被告所有供犯罪所用之物，業據被告供述在卷（參見本院九
    十年十一月二十二日訊問筆錄），應依刑法第三十八條第一項第二款宣告沒收之
    。
據上論斷，應依刑事訴訟法第二百九十九條第一項前段、毒品危害防制條例第十條第
一項，刑法第十一條前段、第四十七條、第三十八條第一項第二款，判決如主文。
本案經檢察官孫小萍到庭執行職務
中      華      民      國      九十      年     十二    月       六    日
                                  臺灣臺北地方法院刑事第九庭
            法  官  汪漢卿
右正本證明與原本無異。
如不服本判決，應於判決送達後十日內向本院提出上訴狀(應抄附繕本)。
                                        書記官  蘇靜紅
中      華      民      國      九十      年    十二      月    十三    日
附錄本案論罪科刑法條全文：
毒品危害防制條例第十條：
施用第一級毒品者，處六月以上五年以下有期徒刑。
施用第二級毒品者，處三年以下有期徒刑。


司法院資訊處製作；財團法人民間司法改革基金會備份。
